臺灣臺北地方法院刑事判決
110年度易字第725號
公  訴  人  臺灣臺北地方檢察署檢察官
被      告  陳立偉


上列被告因妨害自由等案件，經檢察官提起公訴（110年度偵字
第4552號），本院判決如下：
    主  文
陳立偉被訴強制部分無罪；被訴毀損部分公訴不受理。
    理  由
壹、無罪部分：
一、公訴意旨略以：被告陳立偉、告訴人曾慕凡分別為臺北市○○
    區○○路0段00巷0弄00號4樓及其上屋頂平臺加蓋建物（下稱
    被告4樓房屋、5樓房屋）住戶、同巷弄20號4樓及其上屋頂
    平臺加蓋建物（下稱告訴人4樓房屋、5樓房屋）住戶，2人
    因細故有所糾紛。被告於民國109年12月18日下午6時5分許
    ，在上址4樓樓梯間，與告訴人曾慕凡發生口角爭執，被告
    其後自上址5樓樓梯間，將當時欲移至樓下垃圾車清運之木
    板丟至4樓樓梯間，告訴人見狀即返回屋內。詎被告竟基於
    強制之犯意，當場將4根長條木板放置在其4樓房屋大門與告
    訴人4樓房屋大門間之地面，使告訴人無法從家中開啟其住
    處大門，時間達30秒以上，告訴人旋以電話報警，並嘗試開
    啟大門、向被告表達欲出門之意思，告訴人仍拒不移除木板
    ，以此方式妨害告訴人出入其住處之權利。因認被告涉犯刑
    法第304條第1項之強制罪嫌等語。
二、按犯罪事實應依證據認定之，無證據不得認定犯罪事實；又
    不能證明被告犯罪者，應諭知無罪之判決，刑事訴訟法第15
    4條第2項、第301條第1項分別定有明文。次按事實之認定，
    應憑證據，如未能發現相當證據，或證據不足以證明，自不
    能以推測或擬制之方法，為裁判基礎；且認定不利於被告之
    事實須依積極證據，苟積極證據不足為不利於被告事實之認
    定時，即應為有利於被告之認定；另認定犯罪事實所憑之證
    據，雖不以直接證據為限，間接證據亦包括在內，然無論直
    接證據或間接證據，其為訴訟上之證明，須於通常一般之人
    均不致有所懷疑，而得確信其為真實之程度者，始得據之為
    有罪之認定，倘其證明尚未達到此一程度，而有合理之懷疑
    存在，無從使事實審法院得有罪之確信時，即應由法院為諭
    知被告無罪之判決（最高法院40年台上字第86號、30年上字
    第816號、76年台上字第4986號判例意旨參照）。按刑法第3
    04條強制罪所保護之法益，係人之意思決定自由與意思實現
    自由，其所謂之妨害人行使權利，乃妨害被害人在法律上所
    得為之一定作為或不作為，不論其為公法上或私法上之權利
    ，均包括在內。而是否妨害人行使權利，必須檢驗是否有手
    段目的之可非難性，倘行為人之行為，已該當正當防衛、緊
    急避難，或為依法令之行為，即已阻卻違法，自係法之所許
    ，難認係妨害他人行使權利；即便行為人之行為不符合法定
    阻卻違法事由，仍應藉由對強制手段與強制目的之整體衡量
    ，以判斷是否具有社會可非難性。倘依行為當時之社會倫理
    觀念，乃屬相當而得受容許，或所侵害之法益極其微小，不
    足以影響社會之正常運作，而與社會生活相當者，即欠缺違
    法性，尚難以該罪相繩（最高法院110年度台上字第2340號
    判決意旨參照）。
三、公訴意旨認被告涉犯上開罪嫌，無非係以：被告於警詢、偵
    查及臺灣臺北地方檢察署（下稱臺北地檢署）檢察事務官詢
    問時之供述、告訴人於警詢、偵查及臺北地檢署檢察事務官
    詢問時之指訴、告訴人提供之手機錄影檔案光碟1片、臺北
    地檢署檢察官勘驗筆錄、檢察事務官勘驗報告各1份等為其
    主要論據。訊據被告固不否認於上開時、地，確有將4根長
    條木板放置在被告4樓房屋大門與告訴人4樓房屋大門間之地
    面上，惟堅詞否認有何強制之犯行，辯稱：案發前幾天，我
    開始陸續清理5樓的居家環境，發現有廢棄床架，就是本件
    長條木板，案發當天我想把該廢棄床架交給垃圾車清運，所
    以需要用到樓梯空間，影片中我手持的木棍就是廢棄床架，
    當時告訴人已經進到房屋內，也把門帶上，我就暫時使用該
    樓梯空間，我有先預告告訴人我需要1分鐘時間，我沒有妨
    害告訴人的權利等語。
四、經查：
（一）被告於109年12月18日下午6時5分許，將4根長條木板放置
      在其4樓房屋大門與告訴人4樓房屋鐵門間之地面乙情，業
      據被告於本院審理時供陳在卷（見本院110年度易字第725
      號卷第76頁），核與證人即告訴人曾慕凡於警詢及偵查中
      之證述相符（見臺北地檢署110年度偵字第4552號卷【下
      稱偵卷】第11至13頁、第52頁），並有臺北地檢署檢察官
      勘驗筆錄、勘驗報告在卷可稽（見偵卷第55至56頁、第10
      6至112頁），復經本院當庭勘驗告訴人所提出之現場手機
      錄影畫面檔案確認無訛，製有勘驗筆錄及附件截圖在卷可
      佐（勘驗結果如附表一所示，見本院卷第35至39頁、第95
      至101頁），此部分事實，固堪認定。
（二）然被告於案發當時，係自其5樓房屋欲將廢棄床架移至樓
      下交與垃圾車清運，且過程中有與告訴人發生爭執等節，
      業據被告於本院審理陳述在卷（見本院卷第35頁、第39頁
      、第74至75頁），並有上開臺北地檢署檢察官勘驗筆錄、
      勘驗報告在卷可參（見偵卷第54頁、第102至106頁），亦
      經本院當庭勘驗告訴人所提出之現場手機錄影畫面檔案確
      認無誤，製作有勘驗筆錄及附件截圖存卷可考（勘驗結果
      如附表二所示，見本院卷第32至34頁、第81至93頁），此
      部分事實，洵堪認定。復參諸上開勘驗內容，被告一開始
      即向告訴人表示：「我還有東西要清。擋在那裡蠻礙眼的
      ，別擋路啦」，告訴人出言揶揄後，遂退回其房屋內，被
      告即將長條木板放置在被告4樓房屋與告訴人4樓房屋，嗣
      告訴人針對被告上開行為，出言表示：「你擋到我家門囉
      」，惟被告亦表示：「我暫時擺一下」，告訴人雖表示拒
      絕，且有短暫嘗試開門之舉，然仍不斷與被告持續爭執，
      而告訴人面對被告質以：「你沒有馬上要出來」，告訴人
      未加否認，仍逕自倒數30秒後撥打電話報警處理；於告訴
      人報案後，被告表示：「等警察來再清」，告訴人則回以
      ：「好啊好啊」、「那就留著不要動喔」等節，有上開勘
      驗筆錄在卷可參（詳如附表一、二勘驗結果所示，見本院
      卷第32至39頁）。因此，由上開雙方爭執之前後情節觀之
      ，告訴人雖有拒絕被告擺放長條木板，且有短暫嘗試開門
      之舉，然告訴人斯時已返回其房屋內，且雙方持續爭吵中
      ，告訴人並隨即撥打電話報警，並無跡象顯示告訴人確有
      要打開其住處大門而離去其房屋之情形，而告訴人亦未曾
      向被告表達欲出門之意思，實難認被告之行為已妨害告訴
      人離開其4樓房屋之權利。
（三）再觀諸上開勘驗內容，被告於擺放長條木板前，確有告知
      告訴人需暫時使用該樓梯空間，此有勘驗筆錄存卷可考（
      見本院卷第36頁），而樓梯間本屬公共空間，衡以上開長
      條木板數量多達4根，此經認定如上，亦具有一定長度，
      有上開勘驗筆錄附件截圖附卷可徵（見本院卷第91頁），
      被告斯時見告訴人已返回其房屋內，而無再次離去其房屋
      之意，且因其無法一次搬運而於過程中暫時將長條木板置
      放在上開地點，並非不合理。因此，被告辯稱：當時係在
      清理長條木板，因告訴人已回到其房屋內，所以我才會將
      該木板橫放在兩家中間，我沒有妨害告訴人權利等語，即
      非全然不足採信。實無從僅以被告於放置長條木板之行為
      前，雙方曾發生爭執乙情，即臆測被告係欲以該行為而妨
      害告訴人權利之行使，自難認被告主觀上有何強制之犯意
      。何況，被告上開行為，縱有影響告訴人離開其4樓房屋
      之權利，然由整體情節觀之，影響尚屬輕微，難認告訴人
      因被告之行為，其權利受妨礙之程度已逾社會生活上可忍
      受之範圍，被告之行為顯不具有實質違法性，亦難認已達
      可資非難之刑事不法之程度，要難逕以強制罪責相繩。
（四）至被告雖於告訴人報警處理後，向告訴人表示「等警察來
      了再清」等語，而未即時移除長條木板，然此乃係因被告
      認告訴人已報警處理，應保留現場而等待員警到場處理，
      尚難憑此論推被告主觀上具有強制之犯意而遽為不利被告
      之認定。
五、綜上所述，檢察官所提證據，尚不足為被告此部分涉犯刑法
    第304條第1項之強制犯行之積極證明，所指證明方法，亦無
    從說服法院以形成被告此部分有罪之心證，既不能證明被告
    此部分犯罪，依法自應為無罪之諭知。
貳、公訴不受理部分：
一、公訴意旨略以：被告於110年1月3日晚間11時40分許，與告
    訴人發生言語衝突後，竟基於毀損之犯意，於翌（4）日凌
    晨0時51分許，將三秒膠注入告訴人5樓房屋大門門鎖鑰匙孔
    ，致令該門鎖不堪使用。因認被告涉犯刑法第354條之毀損
    他人物品罪嫌等語。
二、按告訴乃論之罪，告訴人於第一審言詞辯論終結前，得撤回
    其告訴；其告訴經撤回者，法院應諭知不受理之判決；並得
    不經言詞辯論為之，刑事訴訟法第238條第1項、第303條第3
    款、第307條分別定有明文。
三、查，本件告訴人告訴被告毀損部分，經檢察官提起公訴，認
    被告係犯刑法第354條之毀損他人物品罪嫌，依同法第357條
    之規定，須告訴乃論。茲被告與告訴人已於110年10月4日調
    解成立，告訴人並當庭具狀撤回毀損告訴，此有本院刑事審
    查庭調解紀錄表、刑事撤回告訴狀及本院110年10月4日審判
    筆錄在卷可參（見本院110年度審易字第1489號卷第43頁、
    第48頁、第53頁），揆諸前開規定，就被告被訴毀損部分，
    自應為不受理判決之諭知。
據上論斷，應依刑事訴訟法第301條第1項、第303條第3款，判決
如主文。
本案經檢察官廖彥鈞提起公訴，檢察官邱曉華到庭執行職務。
中　　華　　民　　國　　111 　年　　1 　　月　　12　　日
　　　　　　　　　刑事第七庭  法　官　王星富
上正本證明與原本無異。 
如不服本判決應於收受送達後20日內向本院提出上訴書狀，並應
敘述具體理由；其未敘述上訴理由者，應於上訴期間屆滿後20日
內向本院補提理由書（均須按他造當事人之人數附繕本）「切勿
逕送上級法院」。告訴人或被害人如對於本判決不服者，應具備
理由請求檢察官上訴，其上訴期間之計算係以檢察官收受判決正
本之日期為準。 因疫情而遲誤不變期間，得向法院聲請回復原
狀。
                               書記官   林素霜
中　　華　　民　　國　　111 　年　　1 　　月　　14　　日
附表一：
勘驗標的 「LINE_MOVIE_0000000000000.mp4」檔案 勘驗結果 檔案開始時，陳立偉持木棍站在曾慕凡家門前，並有以下對話及動作： 曾慕凡：來囉來囉來囉，注意聽注意聽，他要砸我們家鐵門囉。 （檔案時間5秒許，陳立偉有彎腰將木棍放置於曾慕凡家門前之動作並有發出聲響） 曾慕凡：欸，你擋到我家門囉。 （檔案時間11秒許，陳立偉將一根木棍放置於曾慕凡家門前） 陳立偉：我暫時要擺一下。 曾慕凡：我沒有要讓你暫時擺啊。打電話，叫警察，現在就打電話叫警察，現在打，快點打，快點現在就打。他現在已經影響到他人了。 陳立偉：讓我暫時擺一下。 （檔案時間13秒許起至27秒許止，陳立偉持續將木棍橫放置於曾慕凡家門前並有發出聲響） 曾慕凡：我沒有讓你暫時，為什麼我一定要同意你的說法，我為什麼要同意你。哦！有人關我家鐵門啦。 （檔案時間29秒許起至35秒許止，曾慕凡嘗試將門打開惟打不開） 陳立偉：我是在處理這些東西欸。 曾慕凡：打電話，現在就打，現在就打電話，打電話，快打，等一下他就沒有辦法不拿走了吧。30秒，我只給你30秒，我打電話，30秒。 陳立偉：我需要1分鐘。 曾慕凡：29、28、27。 陳立偉：妳沒有馬上要出來。 曾慕凡：26、25。 陳立偉：妳現在沒有馬上要出來。　　 曾慕凡：24、23、22、21、20、19、18、17、16、15、14、13、12、11、10、9、8、7，等一下開擴音，6、5、4、3、2、1，恭喜你。 （檔案時間1分23秒許，電話播通聲） 曾慕凡：警察局電話聲音都這麼嗨嗎，聖誕快樂！你是篤定警察來這邊還要一段時間是不是？ 員  警：110你好。（與曾慕凡通話） 曾慕凡：先生不好意思，我們要報案。（與員警通話） 陳立偉：你們要出去是不是？ 員  警：什麼事？（與曾慕凡通話） 曾慕凡：我們家的鄰居故意把我們家的鐵門關上，我有影片存證，他不讓我出去，他一直假裝他只是故意暫放，他拿了3根很大根的木頭把我們家的鐵門堵上，不讓我出門。 員  警：地址給我。（與曾慕凡通話） 曾慕凡：基隆路一段35巷5弄。（與員警通話） 員  警：幾號？（與曾慕凡通話） 曾慕凡：5弄20號4樓。（與員警通話） 員  警：5弄嗎？（與曾慕凡通話） 曾慕凡：對，20號4樓，麻煩不好意思，麻煩盡快謝謝。（與員警通話） 員  警：好。（與曾慕凡通話） 陳立偉：報警就好了。 曾慕凡：太棒了。 陳立偉：等警察來再清。 曾慕凡：好啊好啊。 陳立偉：對啊。 曾慕凡：那就留著喔留著喔不要動喔。 陳立偉：我不會害怕。 曾慕凡：呵呵，我知道你不會害怕啊，因為你沒有常人的... 陳立偉：等警察過來在說。 曾慕凡：好好，等警察過來。 陳立偉：我也希望等他來。 （至檔案結束時，陳立偉仍未將曾慕凡家門前的木棍移走） 

附表二：
勘驗標的 「LINE_MOVIE_0000000000000.mp4」檔案 勘驗結果 檔案一開始，曾慕凡持手機拍攝，於檔案時間6秒許起，陳立偉下樓並有以下對話及畫面： 陳立偉：可以讓一下嗎？我還有東西要清。擋在那裡蠻礙眼的，別擋路啦。（說完後陳立偉上樓） 曾慕凡：（笑聲）那你就永遠不要下來好了。 陳立偉：妳是欠揍是不是？ 曾慕凡：你要揍我是不是？我真是好怕！喔！我跟你講你那句話已經造成威脅了，我一樣可以講啊。 （檔案時間36秒許起，有一根木棍從畫面上方掉落） 曾慕凡：欸，好可惜喔，沒有砸到喔，他剛拿木棍砸我欸，你敢信？他拿木棍砸我...（手機鏡頭朝樓梯間木棍拍攝） 女  聲：（聽不清楚） 曾慕凡：（聽不清楚）被我拍到了。 陳立偉：有東西要清啊，下面要小心啊。 曾慕凡：你就清。 （檔案時間1分13秒許，有木棍從樓梯上方掉落並發出聲響） 陳立偉：（聽不清楚） 女  聲：你就清你的。 曾慕凡：你就清啊我又沒說什麼，我又沒說什麼。有人像你這樣清東西我也是第一次看，我也是第一次看到欸。 曾慕凡：你看他在瞄準欸，你看他。 （檔案時間1分29秒許，有一根木頭從畫面上方伸出） 曾慕凡：你看他在瞄準。 陳立偉：讓開一下。 曾慕凡：你看他在瞄準欸。 陳立偉：下面要不要讓開一下。 曾慕凡：他在瞄準。 陳立偉：（聽不清楚）垃圾要清掉。 曾慕凡： 他在瞄準。 陳立偉：下面要小心啊。 （檔案時間1分39秒許，木棍從畫面上方掉落並發生聲響）  曾慕凡：唉，技術真差。還有嗎？呵呵。 女聲：東西都清出來了，機會難得欸，以後大掃除啊。 （檔案時間1分54秒許，畫面左側的鐵門開啟，有一白髮男性走出，拿起木棍放置在畫面左側） （檔案時間2分53秒許，陳立偉手持木棍從樓梯上方走下） 白髮男性：拿那些東西是什麼？（對陳立偉說） 陳立偉：要拿去丟。（對白髮男性說） 白髮男性：要拿去丟就去啊。（對陳立偉說） 陳立偉：好，你先進去，我東西要下來。（對白髮男性說） 曾慕凡：哦，他要砸人囉他要砸人囉，快進去喔快進去喔，剛好擋到，可惜你沒打到（曾慕凡關上鐵門） 曾慕凡：他要敲到鐵門了，你注意。他要砸到鐵門，你看你看，他一定會砸超大聲。他一定會砸超大聲，他故意的他故意的，他絕對是故意的，他就是故意的他就是故意的，來囉來囉，注意聽注意聽，他要砸我們家鐵門囉。 （檔案時間3分33秒起至3分38秒許止，陳立偉有彎腰將木板放置於曾慕凡之鐵門前之動作並有發出聲響） 曾慕凡：欸！你擋到我家門囉。